【裁判字號】    96,重訴,255
【裁判日期】    971104
【裁判案由】    清償借款等
【裁判全文】
臺灣板橋地方法院民事判決             96年度重訴字第255號
原      告  乙○○
訴訟代理人  尹純孝律師
            柏有為律師
被      告  甲○○
訴訟代理人  陳國雄律師
複代理人    翁偉傑律師
複代理人    邱南嫣律師
上列當事人間清償借款等事件，本院於97年9月30日言詞辯論終
結，判決如下：
    主  文
被告應給付原告新台幣肆佰壹拾萬元，及民國九十六年七月十三
日起至清償日止，按年息百分之五計算之利息。
原告其餘之訴駁回。
訴訟費用由被告負擔百分之五十六；餘由原告負擔。
本判決第一項於原告以新台幣壹佰參拾陸萬元或彰化商業銀行可
轉讓定期存單供擔保後，得假執行，但被告以新台幣肆佰壹拾萬
元為原告供擔保後，得免為假執行。
原告其餘假執行之聲請駁回。
    事實及理由
一、原告起訴主張：
(一)原告於民國（下同）94年初與被告相識並交往，被告自同年4
  月起即佯稱其母親積欠地下錢莊債務、生病需要醫療費用及雙
  親在大陸經商亟須周轉等理由要求原告贈與及借貸款項，自94
  年4月至95年9月陸續贈與及借貸金額共計新臺幣（下同）613
  萬5 千元，並於95年2月間，將原告所有坐落臺北市○○區○
  ○段一小段地386號及其上建物即門牌號碼台北市○○街20號
  11樓之1持份二分之一之房地（下簡稱系爭房地），借用被告
  之名義登記，然房屋買賣款項、稅賦、貸款均由原告支付，權
  狀正由原告保管，並自行管理該不動產，並無移轉所有權之意
  思，兩造成立類同於委任契約之借名登記契約，然被告於95年
  5月26日至5月29日，未經原告同意，連續冒用原告之名義，使
  用台新國際商業銀行（下簡稱台新銀行）信用卡（卡號：0000
  -0000- 0000-0000）刷卡消費，且於95年9月下旬發現被告之
  雙親根本從未赴大陸經商，僅係臺北縣三重地區在地之攤販，
  並無被告所述需錢孔急之情事，被告對於全部詐騙所得，均以
  自己名義向安泰銀行購買瑞士銀行發行之美元連動債券（名稱
  ：澳亞期發）及澳紐幣定時定額存款之指定用途信託基金。被
  告盜刷信用卡偽造原告簽名之行為，已嚴重影響原告之信用及
  人格權，縱被告主張前揭款項均為贈與，及系爭房地持分為贈
  與，原告依民法第92條受詐欺之意思表示及第416條第1項第1
  款、第2項之規定撤銷前揭贈與及借貸之意思表示，並於95年
  11 月16日委請律師通知被告，撤銷原告自94年4月14日起至95
  年9 月20日間所有贈與及借貸之意思表示，原告自得依不當得
  利法律關係請求被告返還該613萬5,000元及系爭房地之持分，
  並依民法第541條第2項之規定返還系爭房屋如訴之聲明。茲分
  述如下：
1.茲就匯款紀錄而言：
94年4月14日、5月13日、6月15日、7月25日、9月7日、10月6
  日、11月4日、12月15日、95年1月13日、9月20日，每月均為
  10萬元贈與被告作為為生活費及支付其母親地下錢莊之利息。
94年8月4日匯款100萬元，係被告詐稱須償還其母親積欠地下
  錢莊3,000萬元本金，原告同意每季借貸於被告100萬元。
94年11月24日匯款40萬元，被告向原告詐稱需償還母親積欠地
  下錢莊之部分本金，而為借貸予被告。
95年2月9日匯款140萬元，係被告向原告詐稱已向酒店預支款
  項清償母親之欠款，並已開立本票予酒店，甚至出示恐為偽造
  之本票，稱不清償酒店就要回去上班，原告借貸於被告140萬
  元。
95年2月23日匯款15萬元，除每月之10萬元係贈與被告之生活
  費，其餘5萬元係被告贈與被告供其給付保險費之用。
95年3月28日匯款32萬元，除每月之10萬元贈與被告作為生活
  費之外，其餘22萬元，係借貸被告作為償還其母親欠款之本金
  。
95年4月4日匯款匯款100萬元，被告詐稱母親積欠地下錢莊之
  部份本金，原告同意借貸予被告。
95年5月30日匯款3萬元，原告贈與被告供被告支付英語補習費
  。
95年6月7日匯款70萬元，被告詐稱母親積欠地下錢莊之部份本
  金，原告同意借貸予被告。
95年7月21日12萬元，除贈與被告每月之10萬元之生活費外，
  其餘2萬元係原告贈與被告作為其支付保險費。
95年9月6日15,000元，係原告贈與被告供其支付英語補習費。
2.原告曾於95年10月9日暗中錄下與被告之電話對話，足以證明
  被告陸續編纂不實理由，使原告陷於錯誤，致交付巨額財物，
  茲臚列重要內容如下（見本院卷1頁37至38）：
「 (…妳不是說妳爸爸媽媽需要錢，150萬就夠了嗎? 你上次
  也一樣，我給你那麼多錢，之前我給你的錢，我算了一下，起
  碼有7、8百萬，那為何還了這錢還不夠呢…)我下禮拜要一半
  。」
「（150萬就夠了嗎?）150，其他我家自己想辦法。」
「（…為何我之前給你的7、8百萬都不見了）沒有7、8百吧。
  」
「（…有，那不然是多少錢?)5 百多萬吧。」
「（…那數字不重要，那錢到底跑哪裡去了?）周轉的需要。
「（…為何那時候需要錢，現在又需要錢? …)他們常出國。
「 (他們做生意需要用那多錢調度，你不是告訴我他們在大陸
  ，作電子零件，是不是? 那為何他們沒有錢要跟你借，他們沒
  有朋友嗎? 他們沒有辦法跟銀行借嗎?) 我跟他們說，我身上
  有錢。」
「（到底你爸爸媽媽狀況是怎樣，…)他們分很多種，就是他
  們錢周轉不過來，他們也有在幫，只是他們還是需要啊。」
「（你的意思是周轉那就是幾天，接下來會還給我，是不是…
  ) 我不知道，我不知道週轉是多久，並不是我能夠決定。」
「（沒關係，那我要跟他們見面，這個錢我可以盡我的能力幫
  忙，但是問題是我要跟他們見面）如果那樣子就算了。」
「（…你家人到底缺多少錢，我也知道，我心裡有一個底，之
  前跟我說，騙我說你媽媽股票輸了很多錢，我給你了錢，現在
  跟我講說他們周轉，到底實際上狀況是怎樣，希望是你幫了他
  們一次又一次…你已經幫他們那麼多，你才幾歲?) 我媽生病
  你不會想幫他們嗎? 」。
「（從以前到現在，你跟我講幾次騙幾次，一下子你家裏需要
  錢，結果說不是，是為了要懲罰我，現在跟我講說，你這個錢
  都已經拿去給他們周轉用，還需要其他的錢，一下子說房用15
  0 萬去換，現在用150萬去幫他們周轉，你反反覆覆講很多話
  ，我想知道到底什麼是真的?) 我怕你生氣。」
「（你講那麼多到底哪一個是真的?）我家裡需要錢。」
3.「按信託契約之受託人不僅就信託財產承受權利人之名義，且
  須就信託財產，依信託契約所定內容為積極的管理或處分。並
  非將自己之財產，以他人名義登記時，雙方之間當然即有信託
  關係存在。…本件純粹係借名登記，依訂約當時具體之情形觀
  察，並非信託契約，當事人之真意，係被上訴人將其出資買受
  之系爭土地，以買賣為原因移轉登記與鍾熙胤名下，而管理、
  使用、處分權仍屬於被上訴人之無名契約，其契約重在當事
  人間之信任關係，並無不法，理由正當，應屬合法有效之契約
  ，性質與委任契約類同，應類推適用委任關係終止、消滅之規
  定，不因被上訴人將契約名之為信託契約，而影響該借名登記
  契約終止或消滅與否之判斷」，最高法院91年台上字第1871
  號判決參照。次按「受任人以自己之名義，為委任人取得之權
  利，應移轉於委任人」，民法第541條第2項定有明文。系爭房
  地因兩造間類同委任契約之無名契約已終止，原告自得類推適
  用民法關於委任契約之前揭規定，依據民法第541條第2項之規
  定，請求被告返還系爭房地予原告。
(二)對被告抗辯之陳述：
1.原告未同意被告使用台新銀行信用卡，依台新銀行函覆本院所
  詢關於原告掛失系爭卡片之紀錄顯示，原告係於95年5月29 日
  22時51分去電台新銀行掛失 (盜刷期間為5月26日至5月29 日)
  ，當時兩造仍在交往中，苟如被告所言關係密切且係原告提供
  其使用，原告何有於深夜去電掛失之理。
2.原告於95年10月12日發出內容為「如果你不見我，我就當你不
  要我所有給你的錢，不要怪我。」之簡訊，主要在於10月9日
  凌晨之對話中，被告拒絕原告於10月10日見面之提議，原告因
  而發出該簡訊，表示如被告再不見面，將索回款項，意指將透
  過法律程序將所有款項追回，嗣原告亦確實進行假扣押、委請
  律師發函撤銷贈與及借貸之意思表示、進而提起本件訴訟，被
  告以該則簡訊作為其並無詐欺之證據，實屬薄弱。
3.原告匯款時，被告係告知台新銀行三重分行0000000000號帳戶
  為其母親所有，原告即與彰化銀行約定大額轉帳帳戶，後續之
  匯款均以ATM轉帳 (故僅需鍵入帳號)，原告從頭至尾不知該帳
  戶之戶名為「李生清」，更不知該帳戶係作為股票投資，被告
  援引原不起訴檢察官認原告知該帳戶係作股票投資云云，實乏
  依據，且該案業經發回續偵，被告之主張亦失所附麗。何況依
  社會常情，原告當時與被告係男女朋友關係，苟知悉該帳戶係
  被告前任男友之帳戶，豈有同意將款項匯入之理，顯然原告確
  實不知該帳戶之實際用途，僅因信賴被告所言該帳戶為母親所
  有，致陷於錯誤而為匯款。
(三)聲明：被告應返還原告6,135,000元，及自起訴狀繕本送達翌
  日起至清償日止，按年息百分之5計算之利息。被告應將坐落
  臺北市○○區○○段一小段0000-0000地號，即門牌號碼臺北
  市○○街20號11樓之1房地權利範圍1/2返還予原告。願以現金
  或彰化商業銀行可轉讓定期存單供擔保，請准宣告假執行。
二、被告抗辯：
(一)兩造原為男女朋友關係，原告所為係實質贈與之意思表示，並
  無可得撤銷之事由存在：
1.由原告以手機發簡訊予被告之內容：「如果你不見我，我就當
  你不要我所有給你的錢，不要怪我。」，可知原告之真意既係
  以交往、見面繼續與否為保有先前受贈財產之條件，由此顯見
  被告所受款項及房屋所有權本係基於原告與被告交往過程中男
  女朋友關係而對於被告為贈與之行為，今被告與原告分手後，
  欲索回先前所贈之款項及房屋而為撤銷贈與之主張。
2.依最高法院51年台上字第3311號判例要旨：「民法第88條之規
  定，係指意思表示之內容或表示行為有錯誤者而言，與為意思
  表示之動機有錯誤之情形有別。」縱原告所述為真，亦屬意思
  表示之動機有錯誤情形，惟並不影響原告確係為贈與意思表示
  之真意，故非為意思表示內容或表示行為有錯誤，是原告主張
  撤銷贈與意思表示之理由，即屬無據。
(二)被告與原告交往近二年，交往時濃情蜜意，原告除答應按月贈
  與被告金錢花用，復更同意將系爭房地，以兩造名義共同登記
  為所有權人，並約定由原告負責所有稅賦及貸款，真意贈與被
  告上開房地二分之一之產權，絕非如原告所言為類同於委任契
  約之借名登記契約。況依前揭最高法院判例要旨，原告自始至
  終均向被告為贈與之意思表示，並非贈與之內容或表示贈與之
  行為有錯誤，縱兩造已分手，並不影響原告當初所為之贈與意
  思表示，而有可得撤銷贈與之事由存在。因此本件確非類同委
  任契約之無名契約，而係原告之贈與行為，原告主張委任契約
  終止而請求被告返還系爭房地，即屬無由。
(三)購買股票乃原告借李生清帳戶名義扣款支付購買，且依台灣板
  橋地方法院檢察署96年度偵字第19623號、19624號之不起訴處
  分書，就針對被告受告訴詐欺之上開事實認定：「告訴人（即
  原告）所匯款項予被告（即被告）時，皆係匯至被告所有之台
  新銀行，三重分行帳號0000000000號及證人李生清所有之台新
  銀行三重分行帳戶帳號0000000000號帳戶，有告訴人所陳其所
  有之存摺影本1份在卷可稽，足認告訴人知悉被告上開不含生
  活費之款項，投資於股票或基金」則不論上述李生清之帳戶係
  為原告或被告所使用，原告將款項匯入李生清之該帳戶，且該
  帳戶乃係做為購買股票之用，皆為原告所知悉，顯見原告之指
  述被告詐取原告巨額財物後根本非將之用於父母家中之周轉，
  反而係用於購買基金云云，而認定被告對於原告有詐欺行為，
  並無理由。
(四)原告所提錄音光碟，不足以證明被告對原告有詐欺之情事：
1.按「被詐欺而為意思表示者，依民法第92條第1項規定，表意
  人固得撤銷其意思表示，惟主張被詐欺而為表示之當事人，應
  就此項事實負舉證之責任」、「民法上之詐欺，必詐欺行為人
  有使他人陷於錯誤之故意，致該他人基於錯誤，而為不利於己
  之意思表示者，始足當之。倘詐欺行為人欠缺主觀之詐欺故意
  ，縱該他人或不免為錯誤之意思表示，仍與詐欺之法定要件不
  侔，無容其依民法第92條第1項規定撤銷意思表示之餘地」最
  高法院44年台上字第75號判例意旨、87年台上字第1195號判決
  意旨參照。又欺罔行為與錯誤間應有因果關係，即因欺罔行為
  而陷於錯誤，因錯誤而為意思表示。故主張被詐欺而撤銷意思
  表示之當事人，應就「詐欺行為人主觀之詐欺故意」「意思表
  示受詐欺之事實」及「欺罔與錯誤意思表示之因果關係」負舉
  證責任。
2.原告所提之95年10月9日由原告撥打被告行動電話之電話譯文
  欲證明被告有詐欺之事實，須就其主張「被告施用詐術致原告
  因而交付款項」之事實負舉證責任，縱認上述之電話譯文形式
  上為真實，其內容未能證明被告對原告施以詐術，致原告陷於
  錯誤而交付財物，反見電話譯文第5頁「你家裡到底缺了多少
  錢，我也知道，我心裡有個底，之前跟我說，騙我說你媽媽股
  票輸很多錢……」顯見無論被告對於原告是否有佯稱母親積欠
  地下錢莊債務、生病需用醫療費用及雙親在大陸經商亟須周轉
  等語是否為真實，原告皆未有陷於錯誤之情，顯與詐欺之構成
  要件不符，在對照台灣板橋地方法院檢察署96年度偵字第1962
  3 號、19624號之不起訴處分書所做原告知悉款項乃作為投資
  之用之認定，愈加證明本案事實僅為單純男女朋友分手後，而
  欲索回交往期間所有贈與。
(五)依原告將系爭房地二分之一產權登記於被告名下，係基於贈與
  之法律關係，既非借名，亦非委任，而原告所為之贈與不得撤
  銷已於前述，是其依民法第179條規定請求被告返還不當得利
  即無理由。
(六)聲明：原告之訴駁回。如受不利益之判決，願供擔保請准宣告
  免為假執行。
三、兩造不爭執之事實（本院96年8 月28日筆錄、本院卷1頁
(一)原告自民國（下同）94年4月14日起至95年9月20日因贈與或借
  貸匯款予被告達613萬5仟元（如原證1所示）。
(二)原告將坐落於台北市○○區○○段386地號及其上建物即門牌
  號碼為台北市○○街20號11樓之1房地（以下簡稱系爭房地）
  之二分之一移轉為被告所有。
(三)原告於95年11月16日以以原證3之律師函，因錯誤而撤銷前開
  94年4月14日起至95年9月20日之借貸與贈與之意思表示，並終
  止系爭房地借名登記之法律關係，如被告認系爭房地為受贈亦
  撤銷贈與之意思表示，由黃婉婷及甲○○之用印於95 年12月1
  日收受。
(四)系爭房地所有權狀由原告保管中，系爭房屋之房屋稅、地價稅
  及房屋頭款與後續之貸款本息都由原告繳納中。
(五)被告確實用自己名義向安泰銀行購買信託基金，另原證2信用
  卡之刷卡單也是被告筆跡。
四、本件爭點及本院判斷（本院96年8月28日筆錄，見本院卷1）
  原告主張匯款於被告613,500元係借貸及贈與予被告，及移轉
  系爭房屋係成立類似借名登記契約之委任契約，被告竟盜刷原
  告之信用卡，已有故意侵害之行為，並欺騙其母親積欠地下錢
  莊需錢孔急而贈與及借貸予被告前揭款項，爰依據民法第92條
  之規定，以受詐欺為由，陷於錯誤而撤銷前揭94年4月14日起
  至95年9月20日基於贈與及借貸而交付之金錢，並依據民法416
  條第1項第2款之規定，撤銷前揭贈與及借貸金錢之意思表示，
  爰依據民法第179條之規定，請求被告返還613,500元，另依據
  民法第541條第2項以終止委任契約返還系爭房地，若被告抗辯
  系爭房地亦為贈與，原告主張依據民法第92條及第416條第1項
  之規定，撤銷系爭房地之贈與，並依據民法第179條之規定返
  還系爭房地如訴之聲明，被告則以前詞置辯，因此，本件爭點
  如下：(一)事實上爭點：被告自94年4月起有無向原告佯稱其母
  親積欠地下錢莊債務、生病需用醫療費用、嗣又改稱雙親於大
  陸經商亟需週轉等理由要求贈與及借貸款項（原證1部分匯款
  ）？(二)、法律上爭點：)原告依據民法第92條、416條第1項
  第1款之規定，前者以受詐欺而撤銷94年4月14日起至95年9月
  20日基於贈與及借貸而匯款613萬5仟元及系爭房地，是否有理
  由？後者係以被告詐欺及有盜刷原告信用卡而有故意侵害行為
  而撤銷贈與匯款及系爭房地是否有理由？（即原告依據民法第
  179 條請求返還前開原證1之匯款及系爭房地，是否有理由？
  ）兩造就系爭房地是否成立借名契約或贈與契約？原告依據
  民法第541條第2項之規定，返還系爭房地是否有理由？原告以
  原證3存證信函終止借名契約是否有理由？原告贈與或借貸給
  被告是否為意思表示之動機有錯誤情形？茲分述如下：
(一)原告於刑事庭主張：兩造原為男女朋友，兩人於酒店認識，被
  告基於意圖為自己不法所有之接續犯意，自民國94年8月間某
  日起，至95年7月21日止，向原告訛稱其母親積欠地下錢莊債
  務，及生病急需醫療費用，而後又詐稱其雙親在大陸經商急需
  資金周轉，向原告借貸金錢，否則將回酒店上班籌錢，並提供
  被告於台新國際商業銀行三重分行（下稱台新三重分行）帳戶
  及其友人李生清於同行之帳戶，供作原告款之用，致使原告陷
  於錯誤，陸續於附表所示之時間，自其所有之彰化商業銀行（
  下稱彰化商銀）帳戶，匯款至上開被告所提供之帳戶，借貸前
  後共計新臺幣（下同）422萬元，嗣原告於95年9月下旬，發現
  被告之父母親實係臺北縣三重地區之攤販，從未在大陸經商，
  亦無需要款項周轉之情事，被告向原告借貸之上開款項，實係
  作為從事投資股票、債券及基金之用，始知受騙等情，因認被
  告涉嫌詐欺取財罪嫌，經本院判處有期徒刑柒月，有本院97
  年度易字第382號刑事判決可按。被告雖以前揭匯款係因兩造
  交往時，原告隱瞞其有婚姻關係，以前揭匯款作為討被告歡心
  之贈與，至於被告作何用途，原告並未考量，且原告匯款予被
  告係意思表示動機之錯誤云云。然查：
1.原告於分別匯款至被告指定之李生清、被告名義之帳戶，而被
  告利用上開金額投資股票、基金，除據被告供認無誤外，核與
  李生清於偵查中證述上開證券帳戶由被告使用等情相符，並有
  原告之彰化商業銀行存摺影本、被告台新銀行三重分行銀行存
  摺影本、李生清台新銀行三重分行歷史交易明細查詢在卷可稽
  ，又被告將上開款款項用以投資股票、基金，復有李生清之台
  證綜合證券存摺影本、台證綜合證券股份有限公司96年7月11
  台證（96）總發文字第000381號函、安泰商業銀行農安分行96
  年6月29日（96）安農字第0966000107號函附之申購及贖回基
  金之明細資料在卷可按。
2.被告於偵查中供稱：伊的父母親在三重賣蔬果，並非出國經商
  ，沒有生重病，剛開始與原告有些不愉快，所以原告給伊錢是
  要彌補伊，之後原告問錢的用途，伊有說用在家裡，沒有跟原
  告說錢的真正用途，嗣後認識比較久，才說用來買股票基金，
  原告並沒有意見云云。而原告於審理中證稱：於偵查中所稱被
  告說因為母親積欠地下錢莊債務，急需用錢，曾向酒店借錢還
  地下錢莊，如果不還錢必須回酒店上班，所以伊拿錢借給被告
  等語均屬實在，與被告交往期間每月匯款十萬元給被告作為生
  活費，如附表所示之大筆匯款是被告說伊的母親積欠地下錢莊
  債務，要借給被告還款所用等語。依據原告提出之錄音譯文大
  意：原告追問被告說為何被告之父母一直需要錢，已經給了被
  告七、八百萬元還不夠，錢到底到哪去了，被告答稱父母常出
  國，需要周轉，且如果告訴人要幫忙，就不要問那麼多，原告
  又問被告說先前被告跟伊說被告母親玩股票輸錢、母親生病缺
  錢、做生意要周轉等等，究竟實際上狀況如何，家裡到底缺多
  少錢，還有被告缺錢說法不一，究竟何者為實在等等，被告答
  稱家裡確實需要錢等語。查，原告本身即為外商銀行經理人，
  對於投資股票基金之專業能力更甚被告，焉會匯款大筆金額給
  被告投資基金股票。又倘若原告陸續匯款400餘萬元之目的在
  於挽回被告討被告歡心，自然不會一再追問金錢用途流向，且
  觀諸上開譯文可知，被告是一再以母親積欠債務、生病、父母
  親作生意周轉等理由不斷向告訴人要求匯款，金額已達數百萬
  元，顯非被告所稱原告為彌補被告而贈與，況且，原告每月贈
  與被告十萬元作為生活費，並出資購買小套房登記被告名下，
  被告生活不虞匱乏，如係原告無償贈與給被告，被告何需擔心
  原告知悉其真正用途，而編織父母常出國做生意家裡急需資金
  周轉等謊言。甚者，系爭匯出之金額均是大筆數額，原告匯款
  時焉會不詢問任何原因，被告辯稱並無施用任何詐術，是原告
  匯款後才詢問用途之詞，顯係推卸之詞，並無可信，因認被告
  詐欺犯行明確。
3.據上所知，原告分別於94年8月4日、95年2月9日、95年4月4日
  、95年6月7日、95年7月21日依序匯款100萬元、140萬元、100
  萬元、70萬元（即原證1編號5、12、15、17之匯款），合計為
  410萬元，均係受被告之詐欺而借款於被告之事實至為明確，
  因此，原告以前揭4筆匯款係受詐欺為由，而撤銷前揭借貸之
  意思表示，依據民法第179條之規定，請求被告返還借貸410
  萬元及其法定遲延利息，自屬有據。
(二)至於原告自認於自95年4月14日、95年5月13日、95年6月15日
  、95年7月25日、94年9月7日、94年10月6日、94年11月4日、
  94年12月15日、95年1月3日、95年9月20日（即原證1編號1、2
  、3、4、6、7、8、10、11、20之匯款）均係原告按月贈與10
  萬元予被告作為生活費之用，兩造既係婚外情關係，原告為彌
  補被告忍受其有婚姻關係每月支付生活費，況自原告傳訊於被
  告之簡訊亦記載「謝謝你的體諒，我一定會好好補償妳」等語
  （見本院卷1頁28），難認被告有實施詐欺之情形。另原告主
  張於94年11月24日匯款於被告40萬元部分（即原證1編號9之匯
  款）係因受原告詐欺而借貸予被告母親支付地下錢莊之利息、
  95年2月23日匯款15萬元（即原證1編號13之匯款）受詐欺而贈
  與，其中每月10萬元係作為被告之生活費，5萬元係支付原告
  贈與被告支付被告之保險費，95年3月28日匯款32萬元（即原
  證1編號14之匯款），其中10萬元係每月10萬元贈與被告作為
  生活費，22萬元係受被告詐欺而借貸於被告作為償還被告母親
  地下錢莊之利息，95年5月30日匯款3萬元（即原證1編號16 之
  匯款）係原告贈與被告作為支付被告之英語補習費95年9月6日
  匯款1萬5仟元（即原證1編號19之匯款）係原告贈與被告作為
  支付英語補習費等情（見本院卷1頁160準備書狀），均未舉證
  被告實施何詐欺情形，自難認原告此部份之主張為真實，應予
  駁回。另原告於本院審理時主張於95年7月21日匯款12萬元（
  即原證1編號18之匯款）其中10萬元係原告贈與被告作為生活
  費，其餘2萬元係原告贈與被告支付保險費等情（件本院卷1頁
  160準備書狀，97年9月30日筆錄），然於刑事庭審理時卻主張
  此筆匯款係受被告詐欺而借貸云云，二者主張前後矛盾，自難
  認原告主張此筆匯款係原告受被告詐欺而借貸於被告等情為真
  實，此部份主張，無足取。
(三)另原告於刑事庭主張：被告與原告前為男女朋友關係，於95
  年間向原告商借其所申請之台新國際商業銀行股份有限公司（
  下稱台新銀行）之信用卡使用，詎被告竟基於意圖為自己不法
  所有及行使偽造私文書之概括犯意，自95年5月26日起至同年
  月28日止，未經原告同意，連續冒用原告之名義，使用上開信
  用卡刷卡消費，偽造原告之署押之簽帳單，致使上開特約商店
  店員誤以為被告係有權使用上開信用卡簽帳消費之人，而陷於
  錯誤並同意其刷卡消費，分別交付或提供如附表所示之商品及
  服務，足生損害於原告、上開特約商店，及台新銀行對於信用
  卡資料管理之正確性。因認被告涉有刑法第216條、第210條偽
  造文書罪嫌，刑法第339條第一項詐欺取財罪嫌、第2項詐欺得
  利罪嫌云云。然查：
1.被告固不否認使用原告名義之上開信用卡，附表所示之消費均
  由伊所為，惟抗辯當初與原告為男女朋友關係，原告同意上開
  信用卡由伊使用，並無盜刷，原告自始至終均同意由被告使用
  上開信用卡，此由被告、原告雙方互傳之簡訊足證原告同意被
  告以其名義刷卡等語。
2.原告於刑事庭審理中證稱：伊發現台新銀行有信用卡有盜刷之
  情形，請銀行幫忙調查盜刷的情形，後來銀行寄給伊聲明書，
  伊當初是香港、臺灣兩地跑，回臺灣大部分時間是住在旅館，
  台新銀行信用卡是以伊的名義申請，也都把卡片放在身上，農
  安街的停車場可以免費停車二小時，並沒有交給被告使用，且
  台新銀行信用卡的刷卡的消費款都是伊繳款。該信用卡卡片有
  時會停車使用，被告會跟伊借車，伊就會把卡片給她刷停車的
  部分，因為停車刷卡不用簽名，那時候伊的卡片有問題，常常
  會刷卡未過，所以記得有一次被告停車刷卡沒有過，被告就告
  訴伊為什麼鎖卡，伊也覺得莫名其妙，有打電話去銀行詢問，
  銀行說一切正常，伊不懂被告發簡訊「如果你不想讓我刷卡，
  沒必要讓我刷不過」的意義，因為伊從來沒有授權被告刷卡，
  所以伊才回簡訊說沒有做任何限制。因為伊沒有授權被告刷卡
  ，如果是被告買東西，會跟著去等語。然觀諸被告與原告簡訊
  互傳之內容，被告傳給原告之簡訊：「如果你不想讓我刷卡，
  我就把卡還給你，沒必要讓我刷不過」、「我把信用卡還給你
  ，我不要過著充滿謊言和沒有麵包的生活」，顯見信用卡確實
  原告同意由被告使用，否則被告不會以上開傳訊傳給原告，倘
  若告訴人未將信用卡交給被告使用，原告見被告所傳之簡訊內
  容不實，為何於回傳之簡訊內容並未爭執從未將信用卡交給被
  告使用，只是強調「我答應你不會鎖卡」、「並未作任何限制
  」、「信用卡按時繳款」、「並未鎖卡」等等（見本院卷1頁
  155、156、本院卷2頁29、31），上開簡訊足證被告使用上開
  信用卡係經原告授權。
3.又依據安泰商業信用卡部96年7月4日（96）安卡風字第096000
  01030號函，被告係於95年8月21日向安泰銀行申請信用卡（存
  於刑事卷），足見被告先前並無申請信用卡，係於同年7月間
  與原告因信用卡使用發生爭執後才申請信用卡，況且，原告與
  被告交往期間，每月匯款10萬元給被告作生活費，並購買小套
  房登記二分之一至被告名下，被告因無信用卡使用，故原告提
  供信用卡給被告使用，亦無與常情有違。被告既經原告授權使
  用上開信用卡消費，自與偽造文書、詐欺取財、詐欺得利構成
  要件不符而為被告無罪之判決，有本院97年度訴字第521刑事
  判決可按。
4.原告既已先前授權被告使用其信用卡，自無盜刷之偽造文書等
  情形，因此，原告以民法第416條第1項第1款被告有故意侵害
  原告之行為，而撤銷前揭原證1之匯款，自屬無據。
(四)原告主張系爭房地之買賣價金、貸款、稅賦均由原告繳納，權
  狀均由原告保管，房屋由原告自行管理，兩造成立類似無名契
  約之借名登記契約，依據民法第541條第2項之規定，終止委任
  關係，請求返還系爭房地云云。然查，自原告傳於被告之簡訊
  記載「下那間房子等著妳」、「農安街屋主已同意我的出價，
  以告訴黃先生等我從紐約回來後再付剩子下定金及簽約」、「
  如果我不愛你，怎麼會想買房子住在一起呢？」等語（見本院
  卷1頁153、本院卷2頁26、27），足見，原告購買系爭房地係
  為兩造同住之用，且兩造既為婚外情之男女朋友，原告討好被
  告並補償被告忍受原告原有婚姻關係之事實，而將系爭房地移
  轉予被告，被告抗辯係原告贈與予被告等情，應為真實。況原
  告並未舉證兩造有成立借名登記之委任契約之事實，原告主張
  依據民法第541條第2項以終止委任契約返還系爭房地，自無足
  取。
(五)原告既以討好被告而贈與系爭房地予被告，原告即無任何受詐
  欺而贈與之情形，且原告主張被告盜刷原告信用卡之事實，並
  經本院刑事庭為無罪之判決，已如前述，因此，原告依據民法
  第92條以受詐欺，陷於錯誤為由、民法416條第1項第1款以被
  告有故意侵害原告行為之事由，而撤銷系爭房地之贈與，而依
  據民法第179條不當得利之規定，請求返還系爭房地，自屬無
  據。
(六)綜上所述，原告主張依據民法第92條之規定，以受詐欺為由撤
  銷原證1編號5、12、15、17，合計410萬元之匯款，依據民法
  第179條不當得利之規定，訴請被告返還410萬元及自起訴狀繕
  本送達翌日起即96年7月13日至清償日止，按年息百分之五計
  算之利息，為有理由，逾此部份，應予駁回。
五、假執行之宣告：
    兩造陳明願供擔保，聲請宣告假執行或免為假執行，經核原
    告勝訴部分，合於法律規定，爰分別酌定相當之擔保金額宣
    告之；原告其餘假執行之聲請，因訴之駁回而失所依據，不
    予准許。
六、本件事證已明，兩造其餘攻擊防禦方法及其餘爭點，核與本
    件判決結果無涉，爰不一一論述。
七、結論：原告之訴為一部有理由、一部無理由，依民事訴訟法
    第第79條，第390條第2項、第392條第2項，判決如主文。
中    華    民    國    97    年    11    月    4    日
                  民事第三庭    法  官  徐玉玲
以上正本係照原本作成
如對本判決上訴，須於判決送達後20日內向本院提出上訴狀
中    華    民    國    97    年    11    月    4    日
                                書記官  翁子婷


司法院資訊處製作；財團法人民間司法改革基金會備份。
